臺灣臺北地方法院民事判決　　　　　　95年度勞簡上字第60號
上　訴　人　丁○○
被上訴人　　新安東京海上產物保險股份有限公司
法定代理人　戊○○
訴訟代理人　陳超凡律師
當事人間請求給付資遣費事件，上訴人對於民國95年8 月16日本
院臺北簡易庭95年度北勞簡字第66號第一審簡易判決提起上訴，
本院於民國96年5 月9 日言詞辯論終結，判決如下：
    主      文
原判決關於駁回上訴人後開第二項之訴及該部分假執行之宣告，
暨命上訴人負擔該部分訴訟費用部分均廢棄。
被上訴人應再給付上訴人新台幣貳仟肆佰陸拾伍元，及自民國九
十五年二月二十三日起至清償日止，按年息百分之五計算之利息
；以及按本金新台幣玖仟捌佰伍拾玖元，自民國九十五年二月二
十三日起至民國九十五年七月十一日止，依年息百分之五計算之
利息。
其餘上訴駁回。
第一審關於命上訴人負擔部分及第二審訴訟費用，由被上訴人負
擔二十分之一，餘由上訴人負擔。
    事實及理由
一、上訴人起訴主張：
  (一)新安產物保險股份有限公司於民國94年5 月17日與原名稱為
    統一安聯產物保險股份有限公司之新安東京海上產物保險股
    份有限公司合併，合併後公司名稱為新安東京海上產物保險
    股份有限公司。而上訴人係自88年5 月24 日 起受僱於統一
    安聯產物保險股份有限公司，擔任傷害險理賠相關業務，嗣
    原雇主與新安產物保險股份有限公司合併，上訴人為經原雇
    主與被上訴人同意留用之勞工，被上訴人並承諾在合併後一
    年內，保障員工之職務、薪資及相關勞動條件不予變動。詎
    被上訴人竟於合併後數月內之94年12月24日，未經上訴人同
    意即逕自發佈將上訴人職務由汽車險理賠科理賠人員調動至
    汽車險服務科擔任客服電話接聽、報表核對及從事其他事務
    性工作之調職命令，該調職命令自95年1 月1 日起生效。被
    上訴人所為調職命令，擅自變更勞動契約內容而違反勞動契
    約，且該服務科客服人員職務現今仍懸缺，另被上訴人又於
    95年3 月1 日成立「傷害暨健康保險部」，其前本意欲將上
    訴人調動至該部門，顯見，其所為調職不具企業經營上之必
    要性與合理性。上訴人遂於95年1 月21日依勞動基準法第十
    四條第一項第六款規定發函終止兩造間勞動契約，並催告被
    上訴人於文到30日內給付薪資、資遣費，該等意思表示於95
    年1 月23日到達被上訴人。故依勞動基準法第十四條第四項
    準用第十七條規定，被上訴人應給付資遣費，以上訴人離職
    前六個月平均工資新台幣（下同）36,971元，工作年資6 年
    7 月29日計算後，可得資遣費246,473 元；再者，上訴人95
    年度應有14日特別休假，契約終止前已休畢4 日，尚有10日
    未休，可得未休特別休假工資12,324元，屢向被上訴人催討
    ，均未獲置理。為此，本於勞動基準法第十四條第四項準用
    第十七條、第三十九條規定，求為命被上訴人給付資遣費
    246,473 元及未休特別休假工資12,324元及自95年2 月23日
    起至清償日止，按年息5 ﹪計算遲延利息之判決等語（上開
    未休特別休假工資12,324元部分，其中請求8 日未休特別休
    假工資9,859 元及自起訴狀繕本送達翌日即95年7 月12日起
    之法定遲延利息部分，經原審判命被上訴人給付，未據上訴
    人上訴聲明不服，不在本院審理範圍）。
  (二)聲明：1.原判決不利於上訴人部分廢棄。2.前開廢棄部分，
    被上訴人應再給付上訴人248,938 元，及自95年2 月23日起
    至清償日止，按年息5 ﹪計算之利息；被上訴人應給付上訴
    人9,859 元部分，應再給付自95年2 月23日起至清償日止，
    按年息5 ﹪計算之利息。
二、被上訴人則抗辯：
  (一)被上訴人所屬汽車險理賠部為使人力充分運用、提高人力效
    能遂在94年12月20日召開人員異動會議，在場包含上訴人在
    內之異動人員對調職之事均無異議，嗣更於94年12月26日至
    95年1 月20日接受新職務之教育訓練課程，故上訴人已同意
    此次調職。況其再於95年1 月21日行使終止權，已超逾勞動
    基準法第十四條第二項規定之30日除斥期間。
  (二)被上訴人未曾在留用上訴人過程中，同意合併後一年內不做
    職務調動，留用過程中所承諾內容僅在於不會因合併而解僱
    員工、亦不會改變兩家公司既有之聘僱計畫及薪資結構。上
    訴人原在統一安聯產物保險股份有限公司擔任傷害險理賠業
    務，並非汽車傷害險理賠業務，僅係在公司合併後隸屬於汽
    車險理賠部，所為業務與汽車險無關，被上訴人經合併後各
    項業務均漸次整併更新，且以產險業務理賠人員承接傷害險
    理賠案件，一般平均每人每月約5 、60件，被上訴人94年度
    理賠科傷害險新案件僅389 件，由兩位理賠人員處理顯然人
    力過剩，故有調整人力之必要。考量上訴人為女性，對傷害
    險知識較為閑熟，適於擔任客服工作，且可詳細對客戶解說
    ，又此項調動對其薪資、工作地點及其他勞動條件並未有不
    利之變更，調動後職務為上訴人體能及技術所能勝任，故被
    上訴人調職應為合法。何況，上訴人任職統一安聯產物保險
    股份有限公司期間，亦曾歷經多次職務調動。故上訴人依勞
    動基準法第十四條第一項第六款規定終止契約，自非有效，
    無從請求資遣費。
  (三)再者，被上訴人業於95年2 月14日以上訴人自95年1 月25日
    起連續曠職三日為由依工作規則第四十八條第二十四款規定
    終止契約。上訴人雖仍得請求95年度未休特別休假工資，但
    其已請特別休假6 日，僅餘8 日未休。
  (四)並聲明：上訴駁回。
三、兩造不爭執之事實（見本院96年3 月13日準備程序筆錄，卷
    第98至100頁）：
  (一)新安產物保險股份有限公司於94年5 月17日與原名稱為統一
    安聯產物保險股份有限公司之新安東京海上產物保險股份有
    限公司合併，合併後公司名稱為新安東京海上產物保險股份
    有限公司，合併基準日為94年4月1日。
  (二)上訴人自88年5 月24日起受僱於統一安聯產物保險股份有限
    公司，擔任傷害險理賠相關業務，嗣原雇主與新安產物保險
    股份有限公司合併，上訴人為經新舊雇主商定留用之勞工。
    留用後任職於被上訴人汽車險理賠部理賠科，職稱為股長，
    但僅負責傷害險理賠業務。
  (三)被上訴人於94年12月24日發佈將上訴人職務由汽車險理賠科
    理賠人員調動至汽車險服務科擔任客服電話接聽、報表核對
    及從事其他事務性工作，但未變動工作地點之調職命令，該
    調職命令自95年1 月1 日起生效。
  (四)上訴人在調職前後之職級、薪資、工作地點均未變更。
  (五)上訴人原擔任之汽車險理賠科理賠人員，工作內容為：審核
    理賠申請書、案情初判、核對證明文件、預估理賠金額、理
    算賠案等；調動後之汽車險服務科工作則為：擔任客服人員
    ，負責080 電話接聽處理、客戶服務及申訴處理、經銷商爭
    議表處理、委外客服及現場服務管理及教育訓練、匯豐對帳
    表／機制等等事務。
  (六)被上訴人舉辦之94年12月26日至95年1 月20日教育訓練課程
    ，係針對上訴人94年12月24日調職命令所載客服職務之調動
    為使其適任新職而辦理者，上訴人有參加該訓練課程。
  (七)上訴人任職統一安聯產物保險期間，曾擔任非車險理賠部之
    傷害險理賠人員，嗣輪調擔任火險理賠人員、水險理賠人員
    ，其後始擔任傷害險理賠業務。新安東京海上產物保險、統
    一安聯產物保險合併後，上訴人原從事之傷害險理賠業務改
    隸為汽車險理賠部。
  (八)上訴人原任汽車險理賠部理賠科之理賠員工作，每日工作時
    間自上午8 時30分至下午5 時30分，中午12時至1 時30分為
    休息時間；若擔任客服人員，則每日工作時間係自上午8 時
    30 分 至下午5 時30分，但中午休息時間需輪流休息，休息
    時間仍為1 小時30分。
  (九)被上訴人曾在94年12月20日召開車險理賠部人員異動會議，
    上訴人當時有在場；嗣於94年12月24日對上訴人發佈調職命
    令，調職命令定於95年1 月1 日生效；再於95年1 月9 日召
    開意外傷害暨醫療保險建置說明會，次日安排徵詢上訴人調
    動至該部門之會議，但上訴人並不同意調動至該部門，嗣於
    95年3月1 日成立「傷害暨健康保險保險部」。
  (十)上訴人於95年1 月21日依勞動基準法第十四條第一項第六款
    終止兩造間勞動契約，並催告被上訴人於文到30日內給付資
    遣費，該等意思表示於95年1 月23日到達被上訴人。
  (十一)上訴人平均工資36,971元，工作年資6 年7 月29日。
  (十二)被上訴人欲將上訴人調任之客服工作，現仍懸缺中，被上訴
    人亦無對外徵才動作。
四、本件經兩造在本院96年3 月13日準備程序期日協商整理後，
    兩造所爭執之重點在於：
  (一)上訴人以被上訴人調職不合法為由終止兩造間勞動契約，是
    否有據？
  1.上訴人終止契約有無逾勞動基準法第十四條第二項所定30日
    除斥期間？
  2.被上訴人是否曾在留用上訴人過程中同意合併後一年內不做
    職務調動？
  3.被上訴人所做調職處分是否已經上訴人同意？該調職處分是
    否有效？
  (二)上訴人行使勞動基準法第十四條第一項第六款終止權後，可
    否再請求95年度未休特別休假工資？若可，則未休特別休假
    日數為多少？
五、現就兩造爭執之重點，分述如下：
  (一)上訴人終止契約有無逾勞動基準法第十四條第二項所定30日
    除斥期間？
  1.上訴人就此陳稱本項所定除斥期間應自被上訴人發佈調職命
    令之94年12月24日起算，而非自調職命令尚未生效前之94年
    12月20日起算等語。
  2.按勞工以雇主調職違反勞動契約或勞工法令為由終止契約，
    必以雇主有違法調動勞工職務為前提，若雇主尚未實際調動
    勞工職務、調職命令尚未生效，則勞工尚非得以雇主違法調
    職為由而依勞動基準法第十四條第一項第六款規定終止勞動
    契約；同理，勞工以此為由欲終止勞動契約，其終止權行使
    之除斥期間亦應自其取得終止權時起算。
  3.經查，被上訴人雖曾出席94年12月20日所召開之人員異動會
    議，但觀諸卷附之該日會議說明內容（見原審卷第26頁），
    大抵係在向相關職務將遭調動之人員說明調職理由、異動職
    務等情狀，核僅係在與所屬員工進行職務調動之溝通、協商
    過程，難謂調職命令已然生效，故上訴人此時既尚未取得前
    述終止權，則勞動基準法第十四條第二項所定30日除斥期間
    亦無從自此時起算。
  4.次查，被上訴人係於94年12月24日始發佈將上訴人職務由汽
    車險理賠科理賠人員調動至汽車險服務科擔任客服電話接聽
    、報表核對及從事其他事務性工作之調職命令，該調職命令
    自95年1 月1 日起生效，為兩造所不爭之事實（見三之(三)所
    載）。準此，上訴人主張其得依勞動基準法第十四條第一項
    第六款規定終止勞動契約，除斥期間應自94年12月24日起算
    。而上訴人係於95年1 月21日行使本款終止權約，該意思表
    示於95年1 月23日到達被上訴人，為兩造不爭執之事實（見
    前揭三之(十)記載），故尚未逾30日除斥期間，堪以認定。
  (二)被上訴人是否曾在留用上訴人過程中同意合併後一年內不做
    職務調動？
  1.上訴人主張被上訴人在留用上訴人過程中曾同意合併後一年
    內不做職務調動乙節，固據其提出留用通知書、留用通知書
    答問為證（見本院卷第31至42頁）。但查，被上訴人在上開
    留用通知書、留用通知書答問，僅表明：「（問：選擇留用
    後，公司是否會藉工作調動的方式，逼使員工自行辭職？）
    …公司任何調動都會考慮員工能力、意願及工作上的需要，
    本公司一向強調法令遵循」、「目前對於其營業計畫、運作
    方式、組織結構及辦公場所，沒有任何變動的規劃。在經營
    權變更之後，除了原本與日常業務有關的改變之外，統一安
    聯產物保險並不打算改變現有員工的職務、工作內容及獎酬
    制度」等情，其本意應在於向同意留用之勞工表明不會藉由
    濫用調職而迫使勞工離職。然而，若被上訴人在合併後遇有
    營業計畫、運作方式、組織結構等企業經營上需要，尚非不
    得對所屬勞工調動職務，此情亦經上訴人在本院96年3 月13
    日準備程序期日肯認無訛（見本院卷第92頁）。
  2.況查，證人丙○○即被上訴人公司副總經理，業於本院前開
    準備程序期日到場具結證稱：「公司合併時都有發給員工合
    併資料，並有提到一年內不會因為合併的緣故而裁減任何員
    工及改變僱用條件、薪資結構，但是並沒有承諾不做職務調
    動，…」、「（上訴人問：當初留用過程中我是選擇不留任
    的，證人丙○○是否有約談我，承諾我繼續負責傷害險的業
    務？）我不會承諾上訴人繼續負責傷害險理賠的業務…」等
    語（見本院卷第94頁），足見，被上訴人並未曾對上訴人承
    諾合併後一年內不做職務調動。
  3.至於證人甲○○、乙○○則證稱：其等並未曾親自聞見被上
    訴人公司副總經理有對上訴人承諾由其繼續擔任傷害險理賠
    工作之過程等語（見本院卷第95、98頁），故亦難信上訴人
    此部分所陳為可採。
  4.據此，上訴人主張被上訴人曾同意在合併後一年內不對其為
    職務調動，其仍可繼續負責傷害險理賠業務乙節，尚無足取
    。
  (三)被上訴人所做調職處分是否已經上訴人同意？該調職處分是
    否有效？
  1.上訴人就此陳述：其在94年12月20日人員異動會議中僅單純
    保持沈默，甚至在該次會議後曾不斷向上級主管反應不同意
    調職之立場，至於參與教育訓練課程僅係暫時依被上訴人安
    排為之，並非同意此次調職；而上訴人調職前後從事之工作
    性質迥異，調動後所任客服人員職務，中午休息時間需輪流
    值班，無法正常進餐、休息，而被上訴人曾在94年4 月間新
    應徵一名理賠人員訴外人許振卿進入傷害險理賠部，嗣在同
    年11月間再僱用訴外人許祿恭同樣負責處理傷害險理賠案，
    故並無被上訴人所述人力過剩之情形；因此，被上訴人既未
    經上訴人同意，所為調職自非有效云云。
  2.按所謂勞動契約係謂約定勞雇關係之契約，勞動基準法第二
    條第六款定有明文。
  (1)又勞動契約應約定工作場所及應從事之工作有關事項，該法
    施行細則第七條第一款亦規定甚明。調職乃是雇主對勞工人
    事配置上之變動，固係企業人事管理、運作上之頗為常見的
    現象，且通常同時帶有工作職務內容或工作場所之變動。關
    於調職命令之性質究為如何，學說上有包括的合意說、特約
    說及勞動契約說之分。無論採用何種調職命令法律性質之見
    解，判斷雇主是否具有調職命令權時，皆須探討勞動契約內
    容之真意。但在我國目前的勞動實務上，勞資雙方在訂定勞
    動契約時，於契約內容上就工作場所、工作內容為限定之合
    意者，尚屬少數；反而是在訂定勞動契約同時，大多數勞工
    皆必須提出遵守雇主人事異動命令之同意書等，再者，絕大
    多數的工作規則亦有勞工必須服從雇主調職命令之條款；工
    作規則原係雇主為統一勞動條件及服務規律所訂定，依現今
    社會之情形觀之，勞工與雇主間之勞動條件依雇主所訂之工
    作規則所規定之內容而定，已成為勞工與雇主間均有合意之
    一種事實上習慣，只要工作規則所規定之內容具有合理性，
    工作規則即因而有拘束勞工與雇主雙方之效力，而不論勞工
    是否知悉工作規則之存在及其內容，或是否予以同意，均當
    然適用工作規則。準此，無論採前述何種法律性質之立場，
    由於勞動契約解釋的結果，雇主於合理範圍對勞工擁有調職
    命令權。
  (2)工作場所、工作內容為勞動契約重要要素，不得容許雇主擅
    自以己意變更，具有拘束力之調職命令必須得到勞工之同意
    ，若在訂定勞動契約階段，勞工調職已有默示合意時，於合
    理範圍內，雇主仍得有行使調職命令之權限。是本院認為，
    除非勞動契約約定內容有明確限定，或從勞資雙方履行勞動
    契約過程中，得以肯定勞資就工作場所、工作內容已有合意
    外，應傾向勞工在訂定勞動契約時，已有接受調職之合意。
    在此同時，必須制衡雇主調職命令之權限，亦即，勞工是否
    必須接受雇主調職命令之拘束，涉及對雇主調職命令適法性
    之評價，該調職命令應受到權利濫用禁止原則之規範。判斷
    雇主之調職命令是否有權利濫用之情事，應就該調職命令在
    業務上有無必要性或合理性，與勞工因調職所可能蒙受之生
    活上不利益之程度為綜合之考量，此外尚需注意雇主之調職
    有無其他不當之動機或目的。在業務上必要性部分，主要
    係就「人事異動之合理性」、「人選之妥當性」為判斷，一
    般而言，除了特殊情形以外，基於尊重企業經營自主權，應
    予肯定之。不可諱言地，調職肯定會給勞工帶來某程度不利
    益，但只要該調職之人選為企業合理營運上所考慮之必要措
    施，即可視為調職人選具有妥當性。又調職本身對勞工亦有
    職業上利益作用，及作為迴避解雇之手段，是故，在業務上
    必要性判斷，不適宜課以過度之限制。至於勞工所受不利
    益，並不適合就勞工個別家庭生活情事進行判斷，蓋每一勞
    工家庭或日常生活各自有別，若過度重視個別勞工私人事由
    而影響企業之人力運用，則自企業經營合理性之觀點，或勞
    工職業利益面加以考量，實均非妥適，何況，過度拘泥勞工
    個人情事之調職，反而將帶來企業內人事有不公正之虞，是
    此部分應就社會一般通念視該調職命令是否給勞工帶來難以
    忍受以上之不利益為標準。至於內政部74年9 月5 日發布之
    74台內勞字第328433號函釋後段揭示之五原則（即一般所稱
    之「調動五原則」）即基於企業經營上所必須；不得違
    反勞動契約；對勞工薪資及其他勞動條件未做不利益變更
    ；調動後工作與原有工作性質為其體能及技術所可勝任；
    調動地點過遠，雇主應予必要協助，係就未有契約之約定
    ，且亦未能徵得勞工之同意，但雇主又確實有調動勞工工作
    之必要時之函釋，於本件尚屬有間，併予敘明。
  (3)綜上，雇主對勞工所為調職命令之效力，應依調職命令權
    限是否有得到勞工同意或基於勞動契約之合意，調職是否
    具有業務上之必要性，調職有無其他不當動機或目的，
    勞工所受之不利益，是否超出社會一般通念之程度等加以判
    斷。
  3.卷查，被上訴人在其工作規則第二十九條規定，其在基於企
    業經營上所必需等五原則下，得調動員工工作，有該工作規
    則在卷可稽（見原審卷第29頁），此情為上訴人所不爭執者
    ，故被上訴人在兩造勞動契約存續期間，已因上訴人之承諾
    而取得調職權限，應可認定。
  4.次查，被上訴人在其94年12月24日發佈之調職人事命令中，
    除將上訴人自汽車險理賠部理賠科調至同部門服務科以外，
    同時期、同部門但不同科別，亦接獲調職命令者尚有訴外人
    廖建良、林君庭、黃雅雯，此觀諸卷附之電子布告欄公告事
    項即可得見（見原審卷第9 頁），足見，被上訴人此次調動
    並非僅針對上訴人一人，應係基於企業組織調整之考量，而
    為整個公司經營之合理必須者，其調職動機尚屬正當，難認
    具不當動機或目的而有權利濫用情事。
  5.再者，證人乙○○在本院96年3 月13日準備程序期日證述稱
    ：被上訴人在合併之後，理賠科業務量即明顯減少，甚者，
    終止與訴外人金豐公司間委託招攬非車險傷害險業務，直至
    95 年3月1 日成立傷害暨健康保險部門以後，始重新招攬新
    保險契約而有增加業務等語（見本院卷第97頁），上情為兩
    造所不爭執，故堪認被上訴人94至95年初期間，確實傷害保
    險業務量有減少，人力有過剩之情事。況查，被上訴人對於
    上訴人所陳：其曾在94年4 月間新應徵一名理賠人員許振卿
    進入傷害險理賠部，嗣在同年11月間再僱用許祿恭同樣負責
    處理傷害險理賠案等情，未予爭執；惟被上訴人嗣亦將許振
    卿調往95年3 月1 日新成立之傷害暨健康保險部，邱祿恭則
    仍留原單位改專職車險理賠之稽核工作，此節除經被上訴人
    陳述綦詳外，復為上訴人所不爭。是以，被上訴人在傷害險
    理賠部雖有於94年間僱用此二人，但此後亦視企業組織再造
    等情狀，隨之對此二人之職務予以調動，尚難以被上訴人進
    用邱祿恭、許振卿，即謂被上訴人無人力過剩之情形。
  6.如兩造不爭執之事實(四)所列，被上訴人將上訴人調至汽車險
    理賠部服務科擔任客服工作後，上訴人在調職前後之職級、
    薪資、工作地點均未變更。是難認上訴人將因工作調至汽車
    險理賠部服務科而有何不利益之勞動條件變更情事。雖上訴
    人主張其調動後所任客服人員職務，中午休息時間需輪流值
    班，無法正常進餐、休息而有不利益云云；但查，上訴人所
    調任後之新職務，中午休息時間固然需輪流休息，然休息時
    間仍為1 小時30分、每日正常工作時間亦未有任何變動一節
    ，俱為兩造所不爭者（見前開三之(八)所述）。據此，上訴人
    所應就任之新職每日中午仍得有正常休息之時間，且時數並
    未短少，而與勞動基準法第三十五條規定「勞工繼續工作四
    小時，至少應有三十分鐘之休息」相符，並無違反勞動法令
    致上訴人權益受損之情。故上訴人此部分所陳，洵屬無據。
  7.又上訴人係醒吾商專銀行保險科畢業，已經其陳述明確（見
    本院卷第45頁背面）；且其任職統一安聯產物保險期間，曾
    擔任非車險理賠部之傷害險理賠人員，嗣輪調擔任火險理賠
    人員、水險理賠人員，其後始擔任傷害險理賠業務之情，為
    兩造所不爭者（見兩造不爭執之事實(七)）。因此，上訴人對
    於保險理賠相關業務具有相當之專業與知識，以前開學經歷
    背景，亦可得勝任調任後之客服人員工作（如兩造不爭執之
    事實(五)後段所載）。
  8.綜前，被上訴人將上訴人自原所負責之汽車險理賠部理賠科
    工作，調動至同門服務科擔任客服人員，尚屬合法。又被上
    訴人已經通知上訴人應自95年1 月1 日起調職，上訴人本應
    配合調動，自該日起至服務科報到提供勞務方屬正當，但上
    訴人並未就新職乙節，已經兩造在本院96年3 月13日準備程
    序期日陳述綦詳（見本院卷第92頁）。據此，上訴人拒絕就
    任新職，顯乏正當理由，被上訴人調動上訴人職務為合法。
    綜此，被上訴人並無勞動基準法第十四條第一項第六款所定
    違反勞動契約或勞動法令情形，上訴人主張其於95年1 月21
    日依勞動基準法第十四條第一項第六款終止兩造間勞動契約
    ，該意思表示於95年1 月23日到達被上訴人乙節，為被上訴
    人所肯認者，惟其所陳與勞動基準法第十四條第一項第六款
    要件不該當，為無足取。
  9.茲既上訴人終止權之行使與勞動基準法第十四條第一項第六
    款要件有間，又上訴人自為上開終止兩造間勞動契約後，即
    未再至被上訴人處上班，乃兩造不爭執者，堪認其已無繼續
    至被上訴人公司上班之意，則上訴人前開終止兩造間勞動契
    約之意思表示，僅得視為自願終止兩造間勞動契約（民法第
    四百八十八條第二項規定參照）。準此，兩造間勞動契約自
    95年1 月23日起因上訴人自願終止而消滅，則上訴人依同法
    第十四條第四項準用第十七條規定，請求被上訴人給付資遣
    費246,473 元，自乏依據，不應准許。
  (四)上訴人行使勞動基準法第十四條第一項第六款終止權後，可
    否再請求95年度未休特別休假工資？若可，則未休特別休假
    日數為多少？
  1.被上訴人抗辯：上訴人雖仍得請求95年度未休特別休假工資
    ，但其已請特別休假6 日，僅餘8 日未休等語。上訴人則主
    張：其在95年1 月23日申請再於同月23日、24日休假2 日，
    當時契約業經其終止，自不得計入已休假日數中云云（見本
    院卷第92頁）。如上所述，上訴人依勞動基準法第十四條第
    一項第六款終止兩造間勞動契約，於法不合，惟被上訴人對
    於上訴人一方行使契約終止權之情形，仍得請求應休未休特
    別休假工資既不爭執，故上訴人此部分請求，尚屬有據。
  2.至於上訴人未休之特別休假日數部分，卷查，上訴人在契約
    關係終止前之95年度特別休假，雖曾行使特別休假權利而申
    請休假6 日，有被上訴人人事薪資管理系統明細在卷可證（
    見本院卷第53頁），其中有2 日之休假日係在95年1 月23日
    、24日。承前所述，兩造間勞動契約在95年1 月23日即因上
    訴人終止而消滅，故上訴人在95年1 月23日申請再於同月23
    日、24日休假2 日，當時契約關係業已消滅，此2 日自不得
    計入上訴人已休假日數中，上訴人95年度僅行使特別休假權
    而休假4 日，堪以認定。
  3.因此，上訴人主張其95年度應有14日特別休假，契約終止前
    已休畢4 日，尚有10日未休，被上訴人應給付其應休未休特
    別休假工資12,324元（36,971元÷3010＝12,324，元以下
    四捨五入），應予准許。
  4.次依民法第二百二十九條第二項規定：「給付無確定期限者
    ，債務人於債權人得請求給付時，經其催告而未為給付，自
    受催告時起，負遲延責任。」，同法第二百三十三條第一項
    前段則規定：「遲延之債務，以支付金錢為標的者，債權人
    得請求依法定利率計算之遲延利息。」，關於應休未休特別
    休假工資之給付期限，兩造間並未約定，自屬未定給付期限
    者。且查，上訴人在95年1 月21日存證信函中業已催告被上
    訴人於該存證信函送達後迅速結清薪資，有該份存證信函附
    卷足稽（見本院卷第47頁），所使用「薪資」一詞，雖未將
    應休未休特別休假工資予以明白指出，但以上訴人本意在與
    被上訴人結束勞動契約關係，應可認包括上開應休未休特別
    休假工資給付之催告在內。被上訴人既在同月23日收受該存
    證信函，則上訴人請求自95年2 月23日起算法定遲延利息，
    尚與前開法條規定相符，亦應准許。
六、綜上所述，上訴人主張被上訴人將其自汽車險理賠部理賠科
    調職至同部門服務科，係違反勞動契約或勞工法令乙節，為
    無理由，是其依勞動基準法第十四條第一項第六款終止契約
    ，即乏所據，而無同條第四項準用第十七條規定之資遣費請
    求權。至於上訴人主張其95年度尚有10日應休未休特別休假
    ，為可採。從而，被上訴人本於勞動基準法第十四條第四項
    、第三十九條規定，請求被上訴人給付248,938 元及其法定
    遲延利息，其中未休特別休假工資12,324元及自95年2 月23
    日起至清償日止，按年息5 ﹪計算遲延利息，為有理由，應
    予准許（其中請求9,859 元及自95年7 月12日起之法定遲延
    利息部分，經原審判命被上訴人給付，未據被上訴人聲明不
    服，不在本院審理範圍）。逾此所為請求，為無理由，應予
    駁回。就上開應准許部分，原審就超過9,859 元本息部分，
    為上訴人敗訴之判決，尚有未洽，上訴意旨求予廢棄改判，
    為有理由，爰由本院予以廢棄改判如主文第二項所示。至於
    上訴人之請求不應准許部分，原判決為上訴人敗訴之判決，
    經核於法並無不合，上訴意旨求予廢棄改判，為無理由，應
    駁回其上訴。
七、本件為判決之基礎已臻明確，兩造其餘之陳述及所提其他證
    據，經本院斟酌後，認為均於判決之結果無影響，亦與本案
    之爭點無涉，自無庸逐一論述，併此敘明。
八、據上論結，本件上訴為一部有理由，一部無理由，依民事訴
    訟法第四百三十六條之一第三項、第四百五十條、第四百四
    十九條第一項、第七十九條，判決如主文。
中　　華　　民　　國　　96　　年　　5 　　月　　23　　日
                  勞工法庭  審判長法  官 吳光釗
                                  法  官 管靜怡
                                  法  官 賴錦華
以上正本係照原本作成
本判決不得上訴
中　　華　　民　　國　　96　　年　　5 　　月　　24　　日
                                  書記官 林桂玉
